【裁判字號】    92,上易,662
【裁判日期】    920411
【裁判案由】    侵占
【裁判全文】
臺灣高等法院刑事判決                            九十二年度上易字第六六二號
    上  訴  人
    即  被  告  乙○○
右上訴人因侵占案件，不服臺灣臺北地方法院九十二年度易字第一六九號，中華民國
九十二年二月十七日第一審判決（起訴案號：臺灣臺北地方法院檢察署九十二年度北
偵緝字第一五一七號、九十一偵緝字第一五一八號），提起上訴，本院判決如左：
    主  文
原判決撤銷。
乙○○連續意圖為自己不法之所有，而侵占對於業務上所持有之物，處有期徒刑捌月
。緩刑參年。
    事  實
一、乙○○於七十七年間因妨害風化案件，經臺灣台北地方法院判處，有期徒刑六月
    ，如易科金以參佰元折算壹日，經臺灣高等法院駁回上訴確定，於七十七年十二
    月二十二日易科罰金執行完畢。乙○○自民國九十年四月十四日起，受僱於丙○
    ○設立在臺北市中山區○○○路五十三號七樓之甲○○○股份有限公司（下稱協
    固公司），擔任該公司位在臺北縣新店市○○路○段九十二號Ｂ一新店公十停車
    場之站長，負責向停車位承租人收取月租費及每日下午結帳後，向收費員收取停
    車費，並應於收款之翌日，將收取之各款匯入協固公司帳戶內，為從事業務之人
    。詎乙○○於九十年六月二十九日（星期五）、同年月三十日（星期六）下午分
    別收取附表所示之款項，因適逢週休二日無法於翌日匯款，由乙○○暫時保
    管，於九十年六月三十日乙○○前往賭場賭博時，因自己所有金錢均已賭輸用罄
    ，竟意圖將業務上持有之款項侵占入己不法所有之概括犯意，先將附表持有
    之款項侵占入己，供其賭博資金，復於同年七月一日（星期日）收取附表之各
    項款後，未於九十年七月二日匯款至協固公司，予以侵占入己，共計侵占新臺幣
    （下同）四十六萬八千九百元後，不知去向。嗣經協固公司清查乙○○任職期間
    之收入帳款後，始知悉上情，經通緝後歸案。
二、案經協固公司訴請臺灣臺北地方法院檢察署檢察官聲請簡易判決處刑，經原審認
    為不宜以簡易判決處刑，改適用通常程序審理。
    理    由
一、訊據上訴人即被告乙○○於原審及本院審理時均供承收取上開各款未依規定匯入
    告訴人公司帳戶之事實，惟辯稱：被告於九十一年十月二十一日自動投案，且其
    收取九十年六月二十九日至七月一日，因連續放假日，伊有保管上開各款之權限
    ，伊未於九十年七月二日（星期一）匯入上開各款並非連續犯云云。
經查：
（一）被告任職協固公司，負責收取上開業務並收取各該款，且九十年六月二十九日
      、同年六月三十日、同年七月一日，各收取附表之各項款，被告坦承在
      卷，核與被害人協固公司代理人鄭瑞文於警訊、偵查及原審審理時之指訴情節
      相符，並有被害人協固公司之人事資料卡一份、停車收入日報表六紙、收銀員
      報表三紙及郵局存證信函一份（以上均為影本）在卷可稽，則被告收取各該款
      未依規定匯入公司之事實，已臻明確。
（二）被告於九十年六月二十九日、同年月三十日收取附表之各項款，被告先於
      九十年六月三十日，充為賭博資金，顯然將被告業務上持有之物，易持有為所
      有，成立業務侵占之犯行，嗣後於九十年七月一日收取附表之各款攜款後不
      知去向，並據為所有，已據被告於偵查時坦承在卷（見偵緝卷第十五頁反面）
      ，則被告先後二次侵占業務上持有之犯行，事證明確，被告所辯，自無可採。
（三）本件告訴人於九十年八月六日，認被告業務侵占提出告訴在卷，被告嗣後因通
      緝，始於九十一年十月二十一日自動投案，亦與自首要件不符，附此敘明。
二、核被告乙○○所為，係犯刑法第三百三十六條第二項之業務侵占罪。被告先後二
    次易持有為所有之業務侵占犯行，時間緊接，所犯係構成要件相同之罪名，顯係
    基於概括犯意反覆為之，為連續犯，應依刑法第五十六條之規定，以一罪論，並
    加重其刑。公訴人對上開事實，雖未論以連續犯，惟於犯罪事實欄均已載明，本
    院自應依法審理，併此敘明。
三、原審據以論罪，固非無據，惟查：被告依規定應於收款翌日匯款入告訴人公司，
    原審認應每月匯款，卻認定被告自九十年六月二十九日至同年七月一日止三天內
    涉有連續未匯款回公司而有連續侵占犯行，核有矛盾，又被告係先後二次侵占犯
    行，侵占金額，原審未予認定，均有未合。被告上訴意旨否認犯罪，固無理由，
    惟原判決既有上開可議之處，自應由本院將此部分撤銷，另為適法判決。爰審酌
    被告收取業務上保管之各項款，充為賭博之資金而侵占之犯罪動機、侵占之金額
    、犯後已知悔悟，並與告訴人達成和解，且清償三十一萬元有和解書在卷可參及
    被告犯罪後之態度良好等一切情狀，量處如主文第二項所示之刑。又被告於七十
    七年間因妨害風化案件，經臺灣台北地方法院判處，有期徒刑六月，如易科金以
    參佰元折算壹日，經臺灣高等法院駁回上訴確定，於七十七年十二月二十二日易
    科罰金執行完畢，此有臺灣高等法院檢察署刑案記錄簡覆表在卷可查，其於有期
    徒刑執行完畢後五年內未曾受有期徒刑以上刑之宣告，本院認被告經本次科刑之
    教訓後，應知所警惕，當無再犯之虞，所宣告之刑以暫不執行為適當，併宣告緩
    刑參年，以啟自新。
據上論斷，應依刑事訴訟法第三百六十九條第一項前段、第三百六十四條、第二百九
十九條第一項前段、刑法第五十六條、第三百三十六條第二項、第七十四條第二款，
，罰金罰鍰提高標準條例第一條前段，判決如主文。
本案經檢察官劉家芳到庭執行職務。
中      華      民      國    九十二    年      四      月    十一      日
                              臺灣高等法院刑事第二十三庭
                                  審判長法  官  黃  瑞  華
                                        法  官  陳  坤  地
                                        法  官  王  淑  滿
右正本證明與原本無異。
不得上訴。
                                        書記官  陳  思  云
中      華      民      國    九十二    年      四      月    十一      日
附表：
  收取臨時停車費新台幣（下同）一萬二千二百八十元、月票收入九萬二千壹佰元
    ，共十萬四千三百八十元。
  收取臨時停車費新台幣（下同）一萬四千六百八十元、月票收入十六萬六千九佰
    元，共十八萬一千五百八十元。
 收取臨時停車費新台幣（下同）一萬零九百四十元、月票收入十七萬二千元，共
   十八萬二千九百四十元。
附錄本案論罪科刑法條全文：
刑法第三百三十六條：
一對於公務上或因公益所持有之物，犯前條第一項之罪者，處一年以上、七年以下有
  期徒刑，得併科五千元以下罰金。
二對於業務上所持有之物，犯前條第一項之罪者，處六月以上五年以下有期徒刑，得
  併科三千元以下罰金。
三前二項之未遂犯罰之。


司法院資訊處製作；財團法人民間司法改革基金會備份。
